【裁判字號】    97,交易,59
【裁判日期】    971020
【裁判案由】    過失重傷害
【裁判全文】
臺灣屏東地方法院刑事判決              97年度交易字第59號
公  訴  人  臺灣屏東地方法院檢察署檢察官
被      告  乙○○○  越南籍
選任辯護人  甲○○律師（義務辯護）
被      告  戊○○
上列被告因過失重傷害案件，經檢察官提起公訴（97年度偵字第
781 號），本院判決如下：
    主  文
乙○○○因過失傷害人致重傷，處有期徒刑伍月，如易科罰金，
以新臺幣壹仟元折算壹日。
戊○○因過失傷害人，處拘役伍拾日，如易科罰金，以新臺幣壹
仟元折算壹日。
    事  實
一、乙○○○未領有駕駛執照，並知悉重型機車在駕駛人後設有
    固定座位者，僅得附載1 人，竟於民國96年9 月7 日下午4
    時許，無照駕駛車號MZ2-072 號重型機車，並搭載其子丁○○（92年次）、丙○○（94年次）2 人，由北往南沿屏東縣
    九如鄉○○村○○路，行經該路段235 之6 號前方無號誌，
    且未設標誌、標線或號誌劃分幹、支線道之交叉路口（除南
    向路段路名為三環路，北、東、西3 向道路均編為三多路，
    以下依序稱為三多路北行、東行、西行路段）時，原應注意
    汽車行經無號誌交岔路口處，應減速慢行，作隨時停車之準
    備，其未設標誌、標線或號誌劃分幹、支線道者，左方車應
    讓右方車先行，而依當時情形為晴天午後，光線、視線良好
    ，現場為柏油鋪設之村里道路，路面平坦，無施工、無缺陷
    、無障礙，路口轉角處並設有反光鏡多面，對各向來車均可
    憑目視觀察得悉，復無其他不能注意之情事，竟疏未注意，
    於行經該路口時，原已經前開反光鏡而發現右方，即三多路
    西行路段有車輛同時駛來，仍未減速行駛，僅以鳴按喇叭方
    式示意對方讓行，適該右側，即三多路西行路段，為戊○○
    駕駛車號H9W-297 號重型機車，由西往東沿該路段駛來，亦
    未注意汽車行駛時，駕駛人應注意車前狀況，並隨時採取必
    要之安全措施；車輛行經無號誌之交岔路口，應減速慢行，
    作隨時停車之準備，致全未由路口反光鏡發現左方亦有前開
    乙○○○駕駛之機車行近同一路口，以致兩車於進入該路口
    時，被告乙○○○仍因車速過快，且因附載2 人致反應欠敏
    而閃剎不及，而戊○○甚至始終未發現側面來車，致兩車發
    生碰撞，並均人車倒地，乙○○○因而受有右肘、右足背多
    處擦傷，丁○○受有頭部外傷併頂部血腫、右手掌、右手指
    多處擦傷，丙○○受有頭部外傷併右膝、右踝、右手腕、下
    巴多處擦傷（乙○○○就造成丁○○、丙○○受傷部分，未
    據告訴），戊○○則受有創傷性雙側硬膜下腔出血、顱內出
    血、左側顱骨骨折、左側開顱術後水腦症、頭皮血腫，經治
    療後仍存有癲癇症後遺症之重傷害。
二、案經乙○○○、戊○○訴由屏東縣警察局里港分局報告報告
    臺灣屏東地方法院檢察署檢察官偵查起訴。
    理  由
一、證據審查部分
  (一)按被告以外之人於審判外之言詞或書面陳述，除法律有規定
    者外，不得作為證據，刑事訴訟法第159 條第1 項定有明文
    。本件公訴意旨就被告乙○○○被訴部分，提出證人即同案
    被告戊○○於警詢中所為之陳述，經被告乙○○○於本院審
    理時明示拒絕納為證據，復查無其他可為相反認定之依據，
    應認為無證據能力。
  (二)又被告以外之人（含證人、鑑定人、告訴人、被害人、共同
    被告等）於審判外之陳述雖不符刑事訴訟法第159 條之1 至
    之4 等4 條之規定，而經當事人於審判程序同意作為證據，
    法院審酌該言詞陳述或書面陳述作成時之情況，認為適當者
    ，亦得為證據，刑事訴訟法第159 條之5 第1 項定有明文。
    其立法意旨在於傳聞證據未經當事人之反對詰問予以核實，
    原則上即予排除，惟若當事人放棄反對詰問權，於審判程序
    中表明同意以該等傳聞證據為證；基於尊重當事人對傳聞證
    據之處分權，並充實證據資料以利真實發見，強化言詞辯論
    功能，促使訴訟程序順暢進行，則予上開傳聞證據亦具有證
    據能力。公訴人就被告戊○○被訴部分，提出證人即同案被
    告乙○○○於警詢中所為陳述等證據方法，除經被告戊○○
    於本院行準備程序時明示同意採為證據，依其製作係警員在
    日常辦公所在之警局內依法詢問，詢畢並由受詢人審視記載
    內容後簽名以示與所述意旨相符，不當製作之可能性極低，
    應認為有證據能力。
  (三)卷附道路交通事故現場圖、道路交通事故調查報告表為警員
    接獲報案抵達現場並依法執行勘察等職務而製作，以記錄現
    場實見情形之紀錄文書，依現有卷證尚無可認有何虛偽不實
    或其他顯不可信之情況存在，復為被告乙○○○、戊○○所
    不爭執，依刑事訴訟法第159 條之4 第1 款規定，應認有證
    據能力。
  (四)卷附屏東基督教醫院因診斷被告2 人及被害人丁○○、丙○○而製作之診斷證明書，除據被告2 人於本院審理時明示不
    爭執其證據能力外，茲依其性質乃執行醫療業務之人於執行
    業務時所製作之證明文書，依現有卷證無證據可認有何詐偽
    、虛飾情事，無刑事訴訟法第159 條之4 第2 款所指顯有不
    可信之特別情況，應認有證據能力。又卷附現場暨車損照片
    係以機械方式留存之影像，非經人之觀察、記憶輾轉呈現所
    得，非具供述證據之性質，無「傳聞證據排除法則」之適用
    ，復無證據可認有何偽造、變造或違法取得情事，並與公訴
    意旨指述之事實有關聯性，應認有證據能力。
二、前揭時地被告乙○○○無照駕駛重型機車，並搭載其子丁○○、丙○○2 人，由北往南行經上開無號誌，且未設標誌、
    標線或號誌劃分幹、支線道之交叉路口前，原已自路口反光
    鏡發現右方，即三多路西行路段，戊○○駕駛重型機車，由
    西往東沿該路段駛來，旋於兩車進入該路口時發生碰撞，致
    兩車均人車倒地，乙○○○、戊○○、丁○○、丙○○並各
    受有前揭傷害等情，除據被告乙○○○、戊○○於本院審理
    時各自陳述在卷，並各以他方被訴案件為證人，及證人即承
    辦警員己○○於本院審理時證述綦詳，復有道路交通事故調
    查報告(一)、(二)表、現場圖、現場及車損照片12幀、屏東基督
    教醫院出具之診斷證明書共計8 張附卷可稽。訊據被告乙○○○並不否認有前開犯行，被告戊○○則矢口否認有何過失
    ，並以：伊當時行經路口確有減速，而車禍發生係因被告乙○○○駕車撞及其後輪左側，倒地後並僅有被告乙○○○所
    駕機車有滑行情事，足徵車禍是因乙○○○騎車未減速所致
    ，伊係後方遭撞，無從注意云云置辯。惟：
  (一)按汽車行經無號誌之交岔路口應減速慢行，作隨時停車之準
    備；汽車行駛時，駕駛人應注意車前狀況，並隨時採取必要
    之安全措施；汽車行駛至交岔路口，未設標誌、標線或號誌
    劃分幹、支線道者，左方車應暫停讓右方車先行，道路交通
    安全規則第93條第1 項第2 款、第94條第3 項、第102 條第
    1 項第2 款分別定有明文。又機器腳踏車附載人員，重型及
    普通輕型機器腳踏車在駕駛人後設有固定座位者，得附載1
    人，道路交通安全規則第88條第1 項第2 款著有規定，並均
    為被告乙○○○、戊○○於前揭時地駕駛重型機車上路行駛
    時所應知悉並注意之規範。
  (二)前揭路口雖未設有號誌外，亦未經以標誌、標線標明何者為
    幹線道、支線道，已如前述，然路口轉角處則設有各角度之
    反光鏡多面，有現場照片在卷可稽，除被告乙○○○於本院
    審理時，對其事發前已自反光鏡呈現之影像，發現戊○○行
    進方向有來車一節，自承在卷外，另依上開自被告戊○○原
    本駛來方向拍攝之現場照片中，亦明顯可見設有反光鏡並可
    清楚反映乙○○○當時行進方向來車情形（見警卷第30頁所
    示戴紅色帽子路人頭部上方部分），乃被告戊○○不僅未曾
    注意，依其在本院審理時自承，當時甚至在已進入路口並發
    生碰撞倒地而仍不知危險來源為何（本院卷第55頁反面），
    茲據其所陳，其自原先由郵局出發至發生碰撞瞬間之事，既
    均有印象，足徵上開對危險發生全無覺查之說，並非因受傷
    失憶所致，是其當時行經路口前，顯然未注意車前狀況，且
    未減速慢行以作隨時停車之準備；另被告乙○○○事前雖由
    前方反光鏡反射之影象，已經看見右方戊○○之來車，竟仍
    未能及時有效煞停，除堪認其當時確未依規定減速慢行並讓
    行右方來車先行外，衡其情節，猶與同時附載2 名兒童致駕
    駛作為及機車運動能力受限，不無關連；是渠2 人前開駕駛
    行為，均有過失，堪予認定。又被告乙○○○、戊○○，及
    乙○○○所附載之丁○○、丙○○等人，係因本件事故而受
    有前述傷害，有診斷證明書共8 份在卷可按，是被告乙○○○、戊○○前開過失行為，各就對方所受傷害，及被告戊○○部分，並就丁○○、丙○○所受傷害，均有相當因果關係
    ，堪予認定。本件被告犯罪事證已臻明確，應依法論科。
三、按稱重傷者，除毀敗或嚴重減損一目或二目之視能、毀敗或
    嚴重減損一耳或二耳之聽能、毀敗或嚴重減損語能、味能或
    嗅能、毀敗或嚴重減損一肢以上之機能、毀敗或嚴重減損生
    殖之機能外，尚包括其他於身體或健康，有重大不治或難治
    之傷害，刑法第10條第4 項第6 款定有明文。被告戊○○因
    前揭事故致腦部受傷並經治療後，仍留存癲癇症之後遺症，
    有前引屏東基督教醫院出具之診斷證明書在卷可稽，依其情
    節，顯已構成前開規定所稱其他於身體之重大不治傷害，應
    認為受有重傷。核被告乙○○○所為，係犯刑法第284 條第
    1 項後段過失致重傷罪；被告戊○○所為，則犯刑法第284
    第1 項前段過失傷害罪。被告乙○○○無駕駛執照駕車，因
    而致人受傷，應依道路交通管理處罰條例第86條第1 項規定
    ，加重其刑；又被告戊○○前開一過失行為，致乙○○○、
    丁○○、丙○○3 人受傷，同時侵害3 人之法益，而成立3
    個過失傷害罪，應依刑法第55條想像競合犯之例，從1 情節
    較重者，即造成丁○○受有頭部外傷併頂部血腫、右手掌、
    右手指等處傷害部分處斷，而論以1 個傷害罪。
四、爰審酌被告2 人之年齡、品行、智識能力、犯罪情狀、過失
    情節、所致被害人受傷害之程度等：被告乙○○○為越南籍
    人士，70年7 月6 日出生、未受教育、協助配偶家人務農為
    業之人，本件犯罪時年26歲；被告戊○○為67年9 月1 日出
    生、受有專科畢業教育程度、以經營飲料店為業之人，前揭
    犯罪時年29歲，有2 人年籍資料附卷可稽，並據渠等於本院
    審理時自陳在卷，2 人均無犯罪之前案紀錄，有各人臺灣高
    等法院被告前案紀錄表及臺灣屏東地方法院檢察署刑案資料
    查註紀錄表各1 份在卷可按，素行尚可，並考量2 人於村里
    道路駕駛機車行經無號誌路口而違規肇事之犯罪情節，造成
    他方受傷害之程度，各自應負過失責任之比例，及2 人之犯
    後態度等一切情狀，分別量處如主文所示之刑，又審酌渠等
    之年齡、職業、收入、社會地位等節，並諭知易科罰金之折
    算標準如主文所示，以資儆懲。
據上論斷，依刑事訴訟法第284 條之1 、第299 條第1 項前段，
刑法第284 條第1 項前段、後段、道路交通管理處罰條例第86
條第1 項、刑法第55條、第41條第1 項前段，刑法施行法第1 條
之1 ，判決如主文。
本案經檢察官簡志祥到庭執行職務
中    華    民    國    97    年    10    月    20    日
                    交通法庭    法  官  陳松檀
以上正本證明與原本無異。
如不服本判決應於收受本判決送達後十日內向本院提出上訴書狀
，其未敘述上訴理由者，並得於提起上訴後十日內向本院補提理
由書狀（均須按他造當事人之人數附繕本）「切勿逕送上級法院
」。
中    華    民    國    97    年    10    月    20    日
                                書記官  黃佳惠
附錄本判決論罪科刑法條全文
中華民國刑法第284條
因過失傷害人者，處6 月以下有期徒刑、拘役或5 百元以下罰金
，致重傷者，處1 年以下有期徒刑、拘役或5 百元以下罰金。
從事業務之人，因業務上之過失傷害人者，處1 年以下有期徒刑
、拘役或1 千元以下罰金，致重傷者，處3 年以下有期徒刑、拘
役或2 千元以下罰金。


司法院資訊處製作；財團法人民間司法改革基金會備份。
